【裁判字號】    92,小上,140
【裁判日期】    920903
【裁判案由】    給付派下員福利金
【裁判全文】
臺灣臺北地方法院民事裁定                        九十二年度小上字第一四０號
    上  訴  人  甲○○
    被  上訴人  祭祀公業高子綿祖管理人高永華
右當事人間請求給付派下員福利金事件，上訴人對於中華民國九十二年七月十一日本
院新店簡易庭小額民事判決（九十二年度店小字第三四四號），提起上訴，本院裁定
如左：
    主      文
上訴駁回。
第二審訴訟費用新臺幣參佰伍拾陸元由上訴人負擔。
    理      由
一、按對於小額程序第一審裁判之上訴或抗告，非以其違背法令為理由，不得為之；
    上訴狀內應記載上訴理由，表明下列各款事項：一原判決所違背之法令及其具體
    內容。二依訴訟資料可認為原判決有違背法令之具體事實，民事訴訟法第四百三
    十六條之二十四第二項、第四百三十條之二十五定有明文。是對於小額程序之第
    一審裁判提起上訴時，如上訴論旨並未具體指出原審認定事實有如何違反法令情
    事，更未具體指明其所違反法令之條項或其內容，自不得謂已合法表明上訴理由
    ，其上訴難認為合法（最高法院七十年度臺上字第七二０號判例意旨參照），而
    屬上訴不合程式，第二審法院應依同法第四百三十六條之三十二第二項準用同法
    第四百四十四條第一項以裁定駁回之（最高法院七十二年度臺聲字第一一三號裁
    判意旨參照）。再按民事訴訟法第四百六十八條規定，判決不適用法規或適用不
    當者，為違背法令。而判決有同法第四百六十九條所列各情形之一者，為當然違
    背法令。是當事人提起上訴，如依民事訴訟法第四百六十八條規定，以原審判決
    有不適用法規或適用法規不當為理由時，其上訴狀或理由書應有具體之指摘，並
    揭示該法條之條項或其內容。若係成文法以外之法則，應揭示該法則之旨趣。倘
    為司法院解釋、或最高法院之判例，則應揭示該判解之字號或其內容。如依民事
    訴訟法第四百六十九條所列各款情形為理由時，其上訴狀或理由書，應揭示合於
    該條款之事實。上訴狀或理由書如未依此項方法表明，或其所表明者，顯與上開
    法條規定之情形不相合時，即難認為已對原審判決之違背法令有具體之指摘，其
    上訴自難認為合法。
二、本件上訴意旨略以：（一）被上訴人（即被告）祭祀公業高子綿祖管理人高永華
    均以人頭發放紀念品、牲禮金、出席費等，且被上訴人並未於民政機關備查「房
    」的組織，應可確定被上訴人習慣上已默許同意以人頭分配相關祭祀公業之財產
    。（二）民法第八百十七條第二項規定，各共有人之應有部分不明者，推定其為
    均等。既然原審認為祭祀公業財產為共同共有，無應有部分，就應將財產平均分
    配。（三）二十三位房長和理監事會議均未經全體派下員同意，也未被民政機關
    所認同，無權決定以二十三房為單位分配福利金。（四）上訴人（即原告）已善
    盡舉證責任，原審認為上訴人未盡舉證之責，顯然有失公平。（五）被上訴人因
    原審未依上訴人之質疑，詢問其二十三位房長有無獲派下員大會之授權，或規約
    之約定，而未說明上開事項，顯然對於應以「個人」或「房」為單位發放福利金
    一事，並未否認等語。
三、經查，上訴人之上訴理由，無非仍據其在原審所為習慣有無及相關管理人員權限
    範圍等事實主張泛為爭執，對原審判決並無具體指出原審上開判斷職權之行使有
    何合於民事訴訟法第四百六十八條或四百六十九條所列各款之違背法令事實，更
    未指明其所違反法令之條項或內容及具體指摘原審判決究係違反何種經驗法則或
    論理法則，實難認上訴人業已合法表明「原判決有違背法令」之上訴理由，揆諸
    前揭說明，自不得謂已合法表明上訴理由；其上訴不合程式，顯難認為合法，自
    應由第二審法院以裁定駁回之。
四、本件訴訟費用額，依後附計算書確定如主文第二項所示金額。
五、據上論結，本件上訴為不合法，依民事訴訟法第四百三十六條之三十二、第四百
    四十二條第二項、第三項、第九十五條、第七十八條、第四百三十六條之十九第
    一項，裁定如主文。
中      華      民      國    九十二    年        九      月    三      日
                                  民事第四庭審判長法  官  林勤綱
                                                  法  官  洪于智
                                                  法  官  姚念慈
右正本係照原本作成
不得抗告
計   算   書
項        目       金額（新臺幣）           備   註
第二審裁判費       三百零二元
第二審送達郵費     五十四元
合計               三百五十六元
中      華      民      國    九十二    年      九      月      三      日
                                                  書記官  蔡嘉萍


司法院資訊處製作；財團法人民間司法改革基金會備份。
